【裁判字號】    98,毒抗,162
【裁判日期】    981231
【裁判案由】    聲請強制戒治
【裁判全文】
臺灣高等法院高雄分院刑事裁定         98年度毒抗字第162號
抗  告  人
即  被  告  甲○○
上列抗告人因施用毒品案件，不服臺灣高雄地方法院中華民國98
年12月2 日強制戒治裁定（98年度審毒聲字第1476號），提起抗
告，本院裁定如下：
    主  文
抗告駁回。
    理  由
一、抗告意旨略以：原審裁定固以勒戒所之評估紀錄表認定有無
    繼續施用毒品傾向，惟被告初次進入勒戒，係自行報到，確
    有心戒除，且刑法勒戒第88條，當場查獲應即送入勒戒處所
    ，而被告在警詢時已坦承不諱施用毒品，警方未即送請檢方
    聲請裁定觀察勒戒，而於3 個月後始傳喚被告到案執行，有
    違刑法。又被告上有老父、下有妻兒，身負經濟重擔，突然
    接獲強制戒治裁定，不知此後家中經濟如何承擔。被告自進
    入勒戒所後，即有心遠離毒品，惟以勒戒所方短短1 、2 分
    鐘之晤談，即論定被告有施用毒品傾向，實難令人甘服，為
    此提出抗告，請求撤銷原裁定云云
二、按犯毒品危害防制條例第10條之罪者，檢察官應聲請法院裁
    定，令被告入勒戒處所觀察、勒戒，其期間不得逾2 月。觀
    察、勒戒後，檢察官依據勒戒處所之陳報，認受觀察、勒戒
    人無繼續施用毒品傾向者，應即釋放，並為不起訴之處分；
    認受觀察、勒戒人有繼續施用毒品傾向者，檢察官應聲請法
    院裁定令入戒治處所強制戒治，其期間為6 個月以上，至無
    繼續強制戒治之必要為止，但最長不得逾1 年，毒品危害防
    制條例第20條第1 、2 項定有明文。
三、按有無繼續施用傾之判斷準則為「人格特質」、「臨床徵候
    」、「環境相關因素」為評估之依據，查抗告人因施用第一
    級毒品，經臺灣高雄地方法院以98年度審毒聲字第1145號裁
    定送臺灣高雄看守所附設勒戒所觀察、勒戒後，經該所評估
    結果，關於人格特質部分，係以抗告人有毒品犯罪相關司法
    紀錄3 筆計30分，其他犯罪相關紀錄3 筆計6 分，行為觀察
    說謊2 分，計得38分；有關臨床徵候項目部分，有戒斷症狀
    20分，有多重藥物使用10分，使用期間超過1 年10分，情緒
    及態度略差5 分，計得45分；環境相關因素項目部分，出身
    破碎家庭2 分；合計共得85分，有該所98年11月20日高所衛
    字0000000000函所提出之有無繼續施用毒品傾之證明書及有
    無繼續施用毒品傾向評估標準紀錄表各1 紙在卷可憑；而依
    法務部修正訂頒之有無繼施用毒品傾向評估標準評分說明手
    冊中，其有無繼續施用傾向之判定原則如下：「1 、60分以
    上判定為有繼續施用傾向。2 、50分以下判定為無繼續施用
    傾向。3 、50分至59分間由判定者再做整體評估後決定，若
    判定有繼續施用毒品傾向，需加註理由。」（法務部89年12
    月6 日法89矯字第0337299 號函），可認被告有繼續施用毒
    品之傾向。本院再考諸被告前於80年及81年間曾2 次因麻藥
    案件，經法院判處罪刑確定，此有台灣高等法院被告前案紀
    錄表在卷可憑，堪認被告曾有毒品犯罪前科，復犯本次施用
    毒品罪，若未受較長時間之戒治，顯難戒絕惡習。再被告於
    警詢時先係否認有何施用毒品犯行，至第2 次警詢時始行坦
    認，亦有避重就輕之人格特質，足徵抗告人之「人格特質」
    、「臨床徵候」確屬不佳，上開評估應屬可採。至抗告人所
    指觀察勒戒所聘請之心理醫師與每位觀察勒戒人僅短短晤談
    1 、2 分鐘，即論定被告有繼續施用毒品之傾向，令人難以
    甘服云云；然由上開評估標準紀錄表所載之內容可知，心理
    醫師並非僅憑與受勒戒人交談之內容來評估，尚須就受勒戒
    人之犯罪紀錄、家庭背景、施用毒品之臨床徵候及環境相關
    事項來調查及瞭解，故交談前之準備工作，及交談後之後續
    工作，並非1 、2 分鐘即可完成。是以原審依檢察官之聲請
    ，適用毒品危害防制條例第20條第2 項後段之規定，裁定令
    入戒治處所施以強制戒治，其期間為6 個月以上，至無繼續
    強制戒治之必要為止，但最長不得逾1 年，核無違誤，抗告
    人所執前詞均難作為免除抗告人強制戒治之依據，其抗告並
    無理由，應予駁回。
四、據上論結，應依刑事訴訟法第412條，裁定如主文。
中    華    民    國    98    年    12    月    31    日
                  刑事第七庭    審判長法  官  莊飛宗
                                      法  官  陳明富
                                      法  官  蔡廣昇
以上正本證明與原本無異。
本裁定不得再抗告。
中    華    民    國    98    年    12    月    31    日
                                      書記官  曾允志

司法院資訊處製作；財團法人民間司法改革基金會備份。
